【裁判字號】    99,上易,145
【裁判日期】    990721
【裁判案由】    請求返還借款
【裁判全文】
臺灣高等法院高雄分院民事判決         99年度上易字第145號
上  訴  人  丙○○
            丁○○
被  上訴人  國泰人壽保險股份有限公司
法定代理人  乙○○
訴訟代理人  甲○○
上列當事人間請求返還借款事件，上訴人對於中華民國99年3 月
25日台灣屏東地方法院99年度訴字第61號所為第一審判決提起上
訴，本院於民國99年7 月7 日言詞辯論終結，判決如下：
    主    文
原判決關於命上訴人連帶給付(一)利息自民國九十二年三月十五日
起至九十三年十一月五日止部分。(二)違約金超過自民國九十二年
三月十五日起，至（本金）清償日止，按週年利率百分之九之百
分之十計算部分，均廢棄。
上開廢棄部分被上訴人在第一審之訴駁回。
其餘上訴駁回。
第二審訴訟費用由兩造各自負擔。
    事 實 及 理 由
一、被上訴人主張：上訴人丁○○於民國（下同）84年6 月14日
    向伊借款新臺幣（下同）247 萬元，並以上訴人丙○○為其
    連帶保證人，借款金額利息按年息9%計算，如有遲延時按上
    開利率計付遲延利息外，自逾期之日起在6 個月內者按上開
    利率10% ，超過6 個月者按上開利率20% 計算違約金，且自
    借款日起每滿1 個月支付本金及利息1 次，如有未按期給付
    即視為本金清償期限屆至，債務人喪失期限利益及分期攤還
    之權利。詎上訴人對前開借款於90年9 月14日起即未依約攤
    還本息，經伊就丁○○所有之不動產實行抵押權拍賣抵押物
    ，上訴人尚積欠本金、利息及違約金，迭經催討未果，爰依
    消費借貸及連帶保證之法律關係提起本件訴訟等語。並聲明
    ：(一)上訴人應給付被上訴人61萬3011元及自92年3 月15日起
    至清償日止，按年息9%計算之利息、92年3 月15日起至清償
    日止，按上開利率20% 計算之違約金。(二)訴訟費用由上訴人
    負擔。
二、上訴人丁○○、丙○○則以：之前其借款已繳納百萬餘元之
    高利率利息，但最後房屋仍遭拍賣，拍賣價格遠低於當初購
    買之價格，故其遭受很大之損失，且又要支付兒子的醫藥費
    ，希望被上訴人不要再追討此債務。上訴人丙○○希望被上
    訴人可妥善處理，不要扣押其薪水，因為其已無足夠之經濟
    能力可償還此筆債務等語資為抗辯。並均聲明：被上訴人之
    訴駁回。
三、原審判決上訴人敗訴，上訴人不服，提起上訴於本院聲明：
    (一)原判決有關命上訴人給付利息及違約金部分廢棄。(二)上開
    廢棄部分被上訴人在第一審之訴駁回。(三)訴訟費用由被上訴
    人負擔。
    並主張，被上訴人之利息太久未請求已罹於時效而消滅，且
    違約金過高。
    被上訴人答辯聲明：上訴駁回。
四、兩造不爭執事項：
  (一)上訴人丁○○於84年6 月14日向被上訴人借貸247 萬元，並
    以上訴人丙○○為連帶保證人。借款利息按年息9%計算，如
    有遲延按上開利率給付遲延利息外，自逾期之日起在6 個月
    內者按上開利率10% ，超過6 個月者按上開利率20% 計算違
    約金，且自借款日起每滿一個月支付本金及利息一次，如未
    按期給付即視為本金清償期屆至，債務人喪失期限利益及分
    期攤還之權利。
  (二)上訴人自90年9月14日起即未依約攤還本息，經由被上訴人
    就丁○○所有不動產實行抵押權拍賣抵押物，丁○○尚積欠
    被上訴人如原判決主文第一項所示之金額、利息及違約金。
五、兩造爭執事項：
    上訴人丁○○向被上訴人於84年6 月14日借貸之247 萬元，
    被上訴人就其借款餘額請求利息、違約金，有無理由？利息
    是否罹於時效而消滅？違約金是否過高？
六、被上訴人主張之上開事實，業據其提出擔保放款借據、約定
    書、台灣高雄地方法院民事執行處函、分配表影本及繳息紀
    錄明細各一份為證（見一審卷第3 至7 頁、第36至38頁），
    且為上訴人所不爭執，被上訴人之主張自堪信為真實。
七、惟上訴人於本審辯稱，利息太久沒有請求，已罹於時效而消
    滅，且違約金亦太高云云。
    1.按利息、租金等一年或不及一年之定期給付債權，其各期
      給付請求權因五年間不行使而消滅，此觀民法第126 條之
      規定自明。
    2.查，本件被上訴人係於98年11月6 日向原審法院聲請核發
      支付命令，有其聲請狀可稽，是其利息債權中自92年3 月
      15日起，至93年11月5 日止之部分已五年未請求，且上訴
      人已提出時效消滅抗辯，此部分被上訴人已不能再對上訴
      人請求，其餘部分，未逾五年，被上訴人自仍得請求，此
      部分上訴人抗辯被上訴人不能再請求云云，自非可採。
    3.次查，被上訴人請求之違約金係自92年3 月15日起，至清
      償日止，按週年利率百分之九之百分之二十計算，然依現
      今之利率水準觀之，被上訴人此部分違約金之請求亦屬過
      高，依民法第252 條之規定，本院自得予以酌減，爰酌減
      為依週年利率百分之九之百分之十計算，即被上訴人得請
      求自92年3 月15日起，至清償日止，按週年利率百分之九
      之百分之十計算之違約金，超過部分不予准許。
八、綜上所述，被上訴人依消費借貸及連帶保證之法律關係，請
    求上訴人連帶給付61萬3011元，及自93年11月6 日起，至清
    償日止，按週年利率百分之九計算之利息及自92年3 月15日
    起，至清償日止，按上開利率之百分之二十計算之違約金，
    自屬正當，至超過部分（即利息自92年3 月15日起至93年11
    月5 日止部分，違約金超過按週年利率百分之九之百分之十
    計算部分）之請求為無理由，此部分上訴意旨求予廢棄改判
    ，為有理由，自應由本院將原判決此部分廢棄改判駁回被上
    訴人此部分之請求，至其餘原審命上訴人連帶給付利息及違
    約金部分，並無不當，上訴為無理由，應予駁回。
九、據上論結，本件上訴為一部有理由、一部無理由，依民事訴
    訟法第450 條、第449 條第1 項、第79條，判決如主文。
中    華    民    國    99    年    7     月    21    日
                              民事第四庭
                                  審判長法官 蔡文貴
                                  法      官 謝靜雯
                                  法      官 黃科瑜
以上正本證明與原本無異。
本判決不得上訴。
中    華    民    國    99    年    7     月    23    日
                                  書  記  官 彭筱瑗

司法院資訊處製作；財團法人民間司法改革基金會備份。
